【裁判字號】    89,重訴,23
【裁判日期】    891021
【裁判案由】    槍砲彈藥刀械管制
【裁判全文】
臺灣板橋地方法院刑事判決                          八十九年度重訴字第二三號
    公  訴  人  臺灣板橋地方法院檢察署檢察官
    被      告  戊○○
    指定辯護人  本院公設辯護人  丙○○
右列被告因違反槍砲彈藥刀械管制條例案件，經檢察官提起公訴〔八十九年度偵字第
四四一四號、八十九年度偵字第四九四五號〕，本院判決如左：
    主  文
戊○○無罪。
    理  由
壹、公訴意旨如起訴書所載〔如附件〕。
貳、按犯罪事實應依證據認定之，無證據不得推定其犯罪事實，又不能證明被告犯罪
    應諭知無罪之判決，刑事訴訟法第一百五十四條、第三百零一條第一項定有明文
    。又認定犯罪事實應憑積極證據，倘積極證據不足以為不利於被告事實之認定時
    ，即應為有利被告之認定，更不必有何有利之證據，最高法院三十年上字第八一
    六號著有判例，所謂「積極證據足以為不利被告事實之認定」，依據同院七十六
    年臺上字第四九八六號判例意旨，係指據為訴訟上證明之全盤證據資料，在客觀
    上以達於通常一般之人均不致於有所懷疑，而得確信被告確曾犯罪之程度；若未
    達到此一程度，而有合理懷疑之存在時，即無從為被告有罪之確信。公訴人認被
    告涉前開犯嫌，係以證人甲○○於警訊時之證述暨內政部警政署刑事警察局八十
    六年一月十日刑鑑字第八五六０四號鑑驗通知書為據，因認被告涉修正前槍砲彈
    藥刀械管制條例第十一條第三項之未經許可無故持有彈藥罪嫌。
、訊據被告戊○○，堅決否認犯罪，辯稱：「〔扣案物品〕那不是我的，也不是我
    持有的。」、「〔霰彈十四顆〕這不是我的。」、「我根本沒有這些東西。我當
    時在那住過好幾個房間。」、「扣案東西都不是我的。」〔參見本院八十九年十
    月十九日審判筆錄〕等。查：
    一、查承辦員警詢甲○○以：「警方於今〔指民國八十五年十二月二十三日〕二
        十三時許，持搜索票於屋內廚房旁之房間內查獲十四發製〔制〕式散〔霰〕
        彈為何人所有？」，甲○○答稱：「是戊○○所使用之房間，東西也是他〔
        戊○○〕所有。」〔附基隆市警察局第三分局刑事偵查卷〕，被告戊○○堅
        決否認犯罪，本院為慎重計，乃再訊問證人甲○○，證人甲○○證稱：「〔
        搜索扣押筆錄上『甲○○』之署押〕這是我簽的，是他們〔指承辦員警〕從
        十七樓跳下來說搜索，我當時人不住那邊，當時〔現場〕也沒人住了，也沒
        瓦斯，沒有水電了，是搜索完了，才打電話到永和市○○路二十三號通知我
        到現場。」、「我到現場時，已搜索完畢，搜索人員已在管理員那裡等我，
        我不知這些霰彈是從何搜索的，我並沒有在搜索的現場。」、「我當時常出
        國，所以我不知道他〔戊○○〕住到何時，我有上去時，戊○○住的房間有
        鎖著，上面的房子已燒掉，我不知是否尚有其他人住過，我當時只有跟警察
        說哪〔那〕間房子是何人住的。」、「我當時沒有看到搜索票，我不知道警
        方搜到那些東西〔指扣案霰彈〕，這些東西是否戊○○所執有，我也不敢講
        ，我過去從未見過戊○○有這些東西。」〔參見本院八十九年七月十三日訊
        問筆錄〕，據證人甲○○於本院證述：「我不知這些霰彈是從何搜索的，我
        並沒有在搜索的現場。」、「我不知道警方搜到那些東西〔指扣案霰彈〕，
        這些東西是否戊○○所執有，我也不敢講，我過去從未見過戊○○有這些東
        西。」等，已難謂證人甲○○係依自己之感官經歷扣案霰彈係何人所有，稽
        其於警訊時答詢「是戊○○所使用之房間，東西也是他〔戊○○〕所有。」
        之意旨，係但以「戊○○所使用之房間」乃『臆測』「東西〔扣案霰彈〕也
        是他〔戊○○〕所有」，證人甲○○於警訊時臆測情節，係證人個人推測之
        詞，按諸刑事訴訟法第一百六十條之規定，不得作為證據。
    二、再質諸證人即執行搜索之員警丁○○以：「你是否可回想搜索時，是否尚有
        被告其他的物品？」，證稱：「該房屋內放有一些雜物，好像很凌亂，也有
        被火燒過的樣子。」，質以這些物品內，是否有被告的物品？」，證稱：「
        沒有，有衣服，但衣服不能確定是戊○○的。」〔參見本院八十九年八月十
        四日訊問筆錄〕。質諸證人即同往執行搜索之員警乙○○以：「搜獲時，是
        否有戊○○的物品在場？」，證稱：「當時沒有明確的證據顯示有戊○○的
        其他物品」〔參見本院八十九年八月十四日訊問筆錄〕。貳者互核相符，已
        難認『搜索時』搜獲扣案霰彈之『現場』猶供被告戊○○使用並據之懸揣被
        告如何持有扣案霰彈。
    三、證人丁○○於本院另證稱：「當時我們傳戊○○到案，... 〔扣案霰彈〕戊○○承認是她〔他〕的」〔參見本院八十九年八月十四日訊問筆錄〕。惟查
        被告於警訊時係供稱：「我使用〔受搜索地點〕當時，未看見有該霰彈。」
        〔參見被告之警訊筆錄─附基隆市警察局第三分局刑事偵查卷〕，顯未自白
        犯罪，證人丁○○本節證述，未便遽信。
    四、據起訴書引據之證人甲○○於警訊時之證述暨內政部警政署刑事警察局八十
        六年一月十日刑鑑字第八五六０四號鑑驗通知書，不足生被告涉修正前槍砲
        彈藥刀械管制條例第十一條第三項之未經許可無故持有彈藥罪嫌之確信。此
        外，復查無積極確切之事證，足認被告涉公訴人起訴之犯嫌，當屬不能證明
        被告犯罪，爰諭知被告無罪。
據上論斷，應依刑事訴訟法第三百零一條第一項，判決如主文。
本案經檢察官陳明珠到庭執行職務。
中      華      民      國      八十九      年    十      月    二十一  日
                                      臺灣板橋地方法院刑事第五庭
                                          法  官  陳  福  來
右正本證明與原本無異。
如不服本判決，應於判決送達後十日內，向本院提出上訴狀。
                                          書記官  陳  春  銘
中      華      民      國      八十九      年    十      月    三十    日


司法院資訊處製作；財團法人民間司法改革基金會備份。
